【裁判字號】    95,交簡上,75
【裁判日期】    950929
【裁判案由】    過失傷害
【裁判全文】
臺灣板橋地方法院刑事判決            95年度交簡上字第75號
上  訴  人  乙○○
即?被?告???
            ?
上列上訴人即被告因過失傷害案件，不服本院95年度交簡字第53
3 號中華民國95年6 月5 日第一審判決（聲請簡易判決處刑案號
：95年度偵字第9424號），提起上訴，本院管轄之第二審合議庭
判決如下：
    主  文
上訴駁回。
乙○○緩刑貳年。
    事  實
一、乙○○於民國94年8 月23日中午12時30分許，駕駛車牌號碼
    3279-EJ 號自用小客車，沿臺北縣中和市○○路往連城路方
    向行駛，於同日下午2 時10分許，行經中和市○○路245 號
    前時，因引擎熄火欲下車查看，明知汽車停車向外開啟車門
    時，應注意行人、車輛，並讓其先行，而當時天候晴、日間
    有自然光線、視距良好，並無不能注意之情形，竟疏未注意
    及此，未注意左後方來車輛並讓其先行，貿然開啟左側駕駛
    座車門，適同向左後方有甲○○騎乘車牌號碼DHU-011 號輕
    型機車搭載友人許雪華，正通過乙○○之前開自用小客車車
    身左側，因閃避不及，甲○○之機車遭乙○○之自用小客車
    左前車門碰撞，致甲○○與其友人許雪華均人車倒地，甲○
    ○因而受有右膝挫傷、髕骨韌帶瘀血腫痛發炎之傷害。乙○
    ○於肇事後，旋即以電話報警，惟未報明肇事人姓名，於有
    偵查犯罪職務之警員前往處理尚不知何人犯罪之際，當場坦
    承肇事，並接受裁判。
二、案經甲○○訴由臺北縣政府警察局中和分局報請臺灣板橋地
    方法院檢察署檢察官偵查後，聲請以簡易判決處刑。
    理  由
一、訊據被告乙○○對於上揭時、地，其停車後開啟車門肇事致
    告訴人甲○○受傷之事實，於本院準備程序中坦承在卷，核
    與告訴人甲○○於警詢中指訴之情節大致相符，復有臺北縣
    政府警察局中和分局A2類道路交通事故調查報告表1 件、道
    路交通事故現場圖1 件、道路交通事故調查報告表（一）（
    二）計2 件、臺北縣政府警察局道路交通事故談話紀錄表2
    件、現場暨車損照片11幀、臺北縣政府中和分局道路交通事
    故當事人登記聯單1 件各在卷可稽（分別附於臺灣板橋地方
    法院檢察署95年度偵字第9424號偵查卷宗第5 至8 頁、第18
    至25頁、第28頁）。又告訴人甲○○因本次車禍受有右膝挫
    傷、髕骨韌帶瘀血腫痛發炎之傷害，有天主教耕莘醫院永和
    分院診斷證明書1 件在卷足憑（附於同上偵查卷宗第29頁）
    。再按汽車停車向外開啟車門時，應注意行人、車輛，並讓
    其先行，道路交通安全規則第112 條第1 項第15款定有明文
    ；被告於上開時、地駕駛汽車在市區道路行駛、停車，自應
    遵守上開規定，而參之當時天候晴、日間有自然光線、視距
    良好之行車狀況，此有上開現場照片及道路交通事故調查報
    告表（一）之記載自明，而無不能注意之情形，被告停車後
    開啟車門時，竟疏於注意後方車輛而肇事致告訴人受傷，被
    告就本件事故之發生有過失甚為明確。而本件車禍致使告訴
    人受有右膝挫傷、髕骨韌帶瘀血腫痛發炎之傷害，已如前述
    ，是被告之過失犯行與告訴人所受之傷害結果間，顯有相當
    因果關係。綜上，本件事證明確，被告犯行洵堪認定。
二、查被告行為後，刑法於94年2 月2 日修正公布，95年7 月1
    日施行，其中刪除第55條（牽連犯）、第56條（連續犯），
    並修正第2 條（新舊法之比較適用）、第47條（累犯）、第
    38條（沒收）之規定。而刑法第2 條係規範行為後法律變更
    所生新舊法律比較適用之準據法，是刑法第2 條本身雖經修
    正，但該條文既屬適用法律之準據法，本身尚無比較新舊法
    之問題，應逕適用裁判時即修正後刑法第2 條 規定以決定
    適用之刑罰法律。按行為後法律有變更者，適用行為時之法
    律。但行為後之法律有利於行為人者，適用最有利於行為人
    之法律，修正後刑法第2 條第1 項定有明文。又比較時應就
    罪刑有關之共犯、未遂犯、想像競合犯、牽連犯、連續犯、
    結合犯，以及累犯加重、自首減輕暨其他法定加減（如身分
    加減）與加減例等一切規定，綜其全部罪刑之結果而為比較
    。再從刑附屬於主刑，除法律有特別規定者外，依主刑所適
    用之法律（最高法院95年第8 次刑事庭會議決議參照）。經
    查：
（一）刑法第284 條第1 項前段之過失傷害罪，法定刑為6 月以
      下有期徒刑、拘役或5 百元以下罰金，本條雖未經修正，
      然據修正後刑法施行法增訂第1 條之1 ：「中華民國九十
      四年一月七日刑法修正施行後，刑法分則編所定罰金之貨
      幣單位為新臺幣。九十四年一月七日刑法修正時，刑法分
      則編未修正之條文定有罰金者，自九十四年一月七日刑法
      修正施行後，就其所定數額提高為三十倍。但七十二年六
      月二十六日至九十四年一月七日新增或修正之條文，就其
      所定數額提高為三倍」及刑法第33條第5 款修正為：「主
      刑之種類如下：五、罰金：新臺幣一千元以上，以百元計
      算之」等規定，是依修正後之法律，刑法第284 條第1 項
      前段過失傷害罪所得科處之罰金刑，最高為新臺幣15000
      元、最低為新臺幣1000元；然依被告行為時之刑罰法律，
      即罰金罰鍰提高標準條例第1 條前段規定之提高倍數10倍
      及刑法第33條第5 款規定之罰金最低額1 元計算，該罪之
      罰金刑最高為銀元5000元，最低額為銀元1 元，若換算為
      新臺幣，最高額雖與新法同為新臺幣15000 元，然最低額
      為新臺幣3 元。是比較上述修正前、後之刑罰法律，自以
      被告行為時之法律較有利於被告。
（二）刑法第41條第1 項前段關於易科罰金折算標準之規定，已
      由舊法之銀元100 元、200 元、300 元修正為新臺幣1000
      元、2000元、3000元，經比較新舊法結果，以被告行為時
      之舊法較為有利於被告。
（三）刑法62條關於自首部分，依修正前刑法第62條之規定係除
      有特別規定外，必減輕其刑，然修正後則改為得由法院裁
      量決定是否減輕其刑，經比較新舊法結果，顯以修法前之
      規定對行為人為有利。
（四）綜此，爰依整體比較之結果，揆諸前揭最高法院決議及修
      正後刑法第2 條第1 項前段、後段規定之「從舊、從輕」
      原則，自應適用被告行為時之舊法處斷，即修正前刑法之
      相關規定及罰金罰鍰提高標準條例之規定，予以論處。
三、核被告所為，係犯修正前刑法第284 條第1 項前段之過失傷
    害罪。又本次車禍發生後，被告旋即以電話報警，惟未報明
    肇事人姓名，於有偵查犯罪職務之警員前往處理尚不知何人
    犯罪之際，當場坦承肇事，並接受裁判一情，有臺北縣政府
    警察局中和分局道路交通事故肇事人自首情形紀錄表1 件在
    卷可憑（附於同上偵查卷宗第26頁），則被告所為係對於未
    發覺之罪自首而受裁判，應依修正前刑法第62條前段之規定
    減輕其刑。
四、原審以被告犯行明確，依刑事訴訟法第449 條第1 項前段、
    第3 項，刑法第284 條第1 項前段、第62條前段、第41條第
    1 項前段，罰金罰鍰提高標準條例第1 條前段、第2 條，判
    處拘役30日，並諭知如易科罰金，以銀元300 元折算1 日，
    原審判決時點，尚未生新舊法比較問題，故逕適用修正前刑
    法規定論罪科刑。而被告上訴後，本院裁判時法律固已修正
    ，惟經比較修正前後刑法規定之結果，仍應以被告行為時之
    法律為適用準據，是原審依被告行為時法律裁判，其認事用
    法並無違誤，量刑亦稱妥適，自應予維持。被告上訴意旨以
    ：告訴人之車速也很快，她也有過失云云。惟即便告訴人有
    如被告所稱車速過快乙情，亦係對車禍發生與有過失而於民
    事責任上應否分擔之問題，仍不得解免被告對本件車禍發生
    具有過失之認定，故原審予以論罪科刑並無違誤，被告上訴
    ，並無理由，應予駁回。
五、又按刑法第74條關於緩刑之規定，於95年7 月1 日亦經修正
    施行，惟緩刑規定並非關於行為可罰性之法律規範，而係屬
    刑之宣告規範，無現行刑法第2 條第1 項之適用，其適用關
    係乃以案件在裁判時為準，並非以行為時為準，本案犯罪時
    間固在前揭刑法修正施行前，惟裁判時已於刑法修正施行後
    ，就緩刑之宣告自應適用現行刑法第74條之規定（參照最高
    法院95年第8 次刑事庭會議決議第7 點），且緩刑之宣告既
    無現行刑法第2 條第1 項之適用，而未涉及法律變更之比較
    ，故本案雖相關法律均適用修正前之規定諭知，緩刑之宣告
    則適用現行法之規定，亦無悖最高法院27年上字第2615號判
    例、同院87年度臺非字第400 號判決所揭示之「擇用整體性
    原則」，併此指明。查被告前未曾因故意犯罪受有期徒刑以
    上刑之宣告，有臺灣高等法院被告前案紀錄表1 件在卷可參
    ，其因一時疏失，致罹刑典，事後已坦承犯行，並與告訴人
    達成調解，有本院95年度附民調字第15號調解筆錄1 份在卷
    可佐（附於本院卷內），並經告訴人於本院準備程序中陳述
    明確，被告經此次偵審程序及罪刑之宣告，當知所警惕，信
    無再犯之虞，本院認所宣告之刑，以暫不執行為適當，爰依
    修正後刑法第74條第1 項第1 款規定，諭知緩刑如主文第2
    項所示，以啟自新。
六、被告於審判期日經合法傳喚，無正當理由不到庭，爰不待其
    陳述，由檢察官一造辯論而逕行判決，併此敘明。
據上論斷，應依刑事訴訟法第455 條之1 第1 項、第3 項、第36
8 條、第371 條，修正後刑法第74條第1 項第1 款，判決如主文
。
本案經檢察官張慶林到庭執行職務。
中    華    民    國    95    年    9     月    29    日
                        交通法庭審判長法  官  李釱任
                                      法  官  徐子涵
                                      法  官  陳靜茹
以上正本證明與原本無異。
本件不得上訴。
                                      書記官  許志豪
中    華    民    國    95    年    10    月    3     日
附錄本案論罪科刑法條全文
刑法第284??
因過失傷害人者，處6 月以下有期徒刑、拘役或5 百元以下罰金
，致重傷者，處1 年以下有期徒刑、拘役或5 百元以下罰金。
從事業務之人，因業務上之過失傷害人者，處1 年以下有期徒刑
、拘役或1 千元以下罰金，致重傷者，處3 年以下有期徒刑、拘
役或2 千元以下罰金。


司法院資訊處製作；財團法人民間司法改革基金會備份。
